【裁判字號】    99,交聲,737
【裁判日期】    990528
【裁判案由】    聲明異議
【裁判全文】
臺灣高雄地方法院交通事件裁定         99年度交聲字第737號
原處分機關  交通部公路總局高雄區監理所
異  議  人
即受處分人  甲○○
上列受處分人因違反道路交通管理處罰條例案件，對於交通部公
路總局高雄區監理所民國99年2 月6 日所為高監營裁字第裁80-N
00000000號裁決處分聲明異議，本院裁定如下：
    主  文
原處分撤銷。
甲○○汽車駕駛人，駕駛汽車經測試檢定酒精濃度超過規定標準
，壹年內禁止考領重型機器腳踏車駕駛執照，並應接受道路交通
安全講習。
    理  由
一、異議意旨略以：異議人即受處分人甲○○（下稱異議人）領
    有小型車普通駕駛執照，於民國99年2 月6 日下午5 時30分
    許，酒後駕駛車牌號碼JTS-417 號重型機車行經高雄縣鳳山
    市○○路21巷口時，因酒後精神狀態欠佳，不慎擦撞路旁2
    輛自用小客車，經警據報前往處理，並測得吐氣中酒精濃度
    達每公升0.86毫克而開單舉發，旋經原處分機關以異議人有
    汽車駕駛人酒精濃度超過規定標準因而致人受傷之違規情事
    ，依道路交通管理處罰條例第35條第1 項第1 款、第24條規
    定，裁處吊扣駕駛執照24個月，並施以道路交通安全講習。
    茲異議人因工作之故，需要普通小型車之駕駛執照，如遭吊
    扣，恐將影響生計，而異議人違規當時亦僅有伊自己受傷，
    是以原處分顯有違法，爰依法聲明異議，請求撤銷原處分等
    語。
二、按汽車駕駛人，駕駛汽車經測試檢定有酒精濃度超過規定標
    準之情形者，處15,000元以上60,000元以下罰鍰，並當場移
    置保管其車輛及吊扣其駕駛執照1 年道路交通管理處罰條例
    第35條第1 項第1 款定有明文。茲所稱酒精濃度超過規定之
    標準，係指汽車駕駛人飲用酒類或其他類似物後其吐氣所含
    酒精濃度超過每公升0.25毫克或血液中酒精濃度超過0.05％
    以上，道路交通安全規則第114 條第2 款著有規定。又現行
    道路交通管理處罰條例第68條係於94年12月14日修正公布，
    並於95年3 月1 日施行，其修正內容係將原規定：「汽車駕
    駛人，因違反本條例及道路交通安全規則之規定，受『吊扣
    』或吊銷駕駛執照處分時，『吊扣』或吊銷其持有各級車類
    之駕駛執照」，修正為「汽車駕駛人，因違反本條例及道路
    交通安全規則之規定，受吊銷駕駛執照處分時，吊銷其持有
    各級車類之駕駛執照」，依其修法理由既明揭「原條文將違
    規駕駛人所持有之各級車類駕駛執照一併吊扣或吊銷，失之
    過酷，影響人民工作及生活甚鉅」等意旨，而刪除原條文中
    關於吊扣駕駛人駕駛執照時，應吊扣駕駛人持有各級車類駕
    駛執照部分之規定，是依現行道路交通管理處罰條例，已無
    吊扣駕駛人持有他級駕駛執照之依據，從而，主管機關為吊
    扣駕駛人駕駛執照之處分時，應限於吊扣駕駛人違規時所駕
    駛該級車類之駕駛執照，限制其繼續駕駛該級車類行駛道路
    之權利，若駕駛人無該級車類之駕駛執照，該吊扣駕駛執照
    處分即無從執行。
三、經查：
  (一)本件異議人領有小型車普通駕駛執照，於98年7 月9 日17時
    30分許，酒後騎乘車牌號碼JTS-417 號重型機車行經高雄縣
    鳳山市○○路21巷口時，因酒後精神狀態欠佳，不慎擦撞路
    旁2 台自小客車，並測得吐氣中酒精濃度達每公升0.86毫克
    而遭開單舉發，經原處分機關認其違規事實明確，於99年2
    月6 日以高監營裁字第80-N00000000號作成裁決，依道路交
    通管理處罰條例第35條第1 項第1 款、第24條規定，裁處吊
    扣異議人小型車普通駕駛執照24個月，並施以道安講習等情
    ，除據異議意旨陳明在卷，並有舉發違反道路交通管理事件
    通知單、違反道路交通管理事件裁決書附卷可稽，堪信為真
    。是以，異議人於前述違規時所駕駛車輛既為重型機車，依
    前開說明僅得吊扣其違規時所駕駛該級車類，即重型機車駕
    駛執照。原處分機關逕吊扣異議人所持有小型車普通駕駛執
    照，不當剝奪其駕駛他型車輛之權利，與現行道路交通管理
    處罰條例第68條規定有違。至於異議人未考領有重型機車駕
    駛執照可供吊扣，乃僅係應否依道路交通管理處罰條例第22
    條第1 項規定處罰駕駛人之問題，異議人亦已因此經高雄縣
    政府警察局舉發其有道路交通管理處罰條例第22條第1 項第
    4 款規定之違規行為，並經異議人於98年12月7 日繳納3,60
    0 元罰鍰結案，足徵原處分機關所為吊扣異議人小型車普通
    駕駛執照之裁罰，實屬無據。
  (二)另按道路交通管理處罰條例第67條第6 項明文規定：「汽車
    駕駛人違反本條例規定，應受吊扣駕駛執照處分，於汽車駕
    駛人係無駕駛執照駕車者，在所規定最長吊扣期間內，不得
    考領駕駛執照。」，已就無駕駛執照者應受吊扣駕駛執照處
    分之情形設有因應處理之方式，不得因違規人並無該類別之
    駕駛執照，任意吊扣其他種類車輛之駕照，只需依法禁止其
    在此期間內考領重型機車駕照，即可達成原本預定之法律效
    果。從而，原處分機關認定應依道路交通管理處罰條例第35
    條第1 項第1 款裁處受處分人吊扣小普通型車駕駛執照之裁
    罰，與現行道路交通管理處罰條例第68條規定不合。然受處
    分人既無重型機車駕照，本件無從吊扣其重型機車駕照，自
    應依道路交通管理處罰條例第67條第6 項之規定，禁考普通
    重型機車駕駛執照。原處分機關未審酌及此，逕為裁罰，即
    難認為允當。
  (三)按道路交通管理處罰條例第35條第1 項第1 款所稱「駕駛汽
    車經測試檢定有酒精濃度超過規定標準之情形，因而肇事致
    人受傷」者，其中所稱「致人」之「人」，係指他人而言，
    並不包括肇事者本身在內，亦即因肇事結果，如有致被害人
    傷亡者，自當不含駕駛人自己在內。此乃法律條文之當然解
    釋，交通部72年6 月27日交路72字第13847 號函亦同此見解
    ，有該函釋附卷可參。經本院電詢原舉發員警楊慶輝回覆，
    本件異議人係自行騎車撞到路邊2 輛自用小客車，除異議人
    外無他人受傷，有本院公務電話記錄、高雄縣政府警察局98
    年7 月12日調查筆錄1 紙附卷可稽，足見本件異議人肇事除
    自己受傷外，並未使他人受傷之事實，洵堪認定，與前述「
    因而肇事致人受傷」之情形尚屬有異，原處分機關裁處吊扣
    異議人駕駛執照24個月，即有未合，併予指明。
四、綜上所述，原處分以異議人「駕駛汽車經測試檢定有酒精濃
    度超過規定標準之情形，因而肇事致人受傷」，因而吊扣異
    議人小型車普通駕駛執照24個月，其認定事實要有違誤，且
    所為處分已逾越道路交通管理處罰條例之規範範圍，而屬違
    法處分，是異議人提出本件聲明異議，為有理由。又因本件
    酒後駕車僅為單一交通違規行為，就原處分諭令異議人參加
    道路交通安全講習，與其他因同一違規事實所生之處罰結果
    無從分離，應由本院將原處分全部予以撤銷，並裁定如主文
    第2 項所示。
五、依道路交通管理處罰條例第87條第2 項、第35條第1 項第1
    款、第67條第6 項、第24條第1 項第2 款，道路交通案件處
    理辦法第20條前段，裁定如主文。
中    華    民    國    99    年    5     月    28    日
                        交通法庭  法  官  陳松檀
上正本證明與原本無異。
如不服本裁定應於收受送達後5 日內向本院提出抗告書狀敘述抗
告之理由抗告於臺灣高等法院高雄分院。
                                  書記官  彭帥雄
中    華    民    國    99    年    5     月    28    日

司法院資訊處製作；財團法人民間司法改革基金會備份。
